臺灣桃園地方法院民事裁定
111年度消債清字第12號
聲  請  人  
即  債務人  黃智晟

代  理  人  楊雅馨法扶律師
上列聲請人因聲請消費者債務清理清算事件，本院裁定如下：  
  主  文
債務人黃智晟自民國一一一年五月十三日下午四時起開始清算程
序。並命司法事務官進行本件清算程序。
    理  由
一、本件聲請意旨略以：聲請人目前擔任保全，並兼職外送人員
    ，每月薪資約新臺幣（下同）2 萬7000元，名下除新光人壽
    保險單1份外，並無任何財產，無擔保或無優先權之債務總
    額411 萬1216元。雖曾於民國110 年10月間向本院聲請消費
    者債務清理之調解，然因最大債權銀行即國泰世華商業銀行
    股份有限公司（下稱國泰世華銀行）所提出之調解方案，聲
    請人無力負擔，以致調解不成立。且未經法院裁定開始清算
    程序或宣告破產，爰聲請裁定准予清算等語。
二、按債務人不能清償債務或有不能清償之虞者，得依消費者債
    務清理條例所定更生或清算程序，清理其債務；債務人對於
    金融機構負債務者，在聲請更生或清算前，應向最大債權金
    融機構請求協商債務清償方案，或向其住、居所地之法院或
    鄉、鎮、市、區調解委員會聲請債務清理之調解，消費者債
    務清理條例（下稱消債條例）第3條、第151條第1項分別定
    有明文。此係採前置協商主義，是債務人於協商程序中，自
    應本於個人實際財產及收支狀況，依最大誠信原則，商討解
    決方案。如終究不能成立協商，於聲請更生或清算時，法院
    審酌上開條文所謂「不能清償或有不能清償之虞」，允宜綜
    衡債務人全部收支、信用及財產狀況，評估是否因負擔債務
    ，而不能維持人性尊嚴之最基本生活條件，所陳報之各項支
    出，是否確屬必要性之支出，如曾有協商方案，其條件是否
    已無法兼顧個人生活之基本需求等情，為其判斷之準據。又
    法院開始清算程序之裁定，應載明其年、月、日、時，並即
    時發生效力。法院開始更生或清算程序後，得命司法事務官
    進行更生或清算程序，必要時得選任律師、會計師或其他適
    當之自然人或法人1人為監督人或管理人，復為同條例第83
    條第1項、第16條第1項所明定。
三、經查：
（一）關於前置協商之要件：聲請人前向本院聲請消費者債務清
      理之調解，因最大債權銀行國泰世華銀行未出席，以致調
      解不成立等情，有調解程序筆錄、調解不成立證明書1 份
      附卷可按（見司消債調卷第73-74頁、第76頁），並經本
      院調取110 年度司消債調字第470號卷宗核閱屬實，則聲
      請人聲請清算即合乎協商前置之程序要件。
（二）關於聲請人之債務總額：聲請人於其所提債權人清冊中記
      載，債權總金額為411 萬1216元，惟經本院司法事務官函
      請全體債權人陳報債權結果，據最大債權銀行國泰世華銀
      行陳報聲請人負欠金融機構對外無擔保債權總額合計6636
      萬4962元（包含：國泰世華銀行、花旗銀行、匯豐銀行、
      新光銀行、永豐銀行、玉山銀行、凱基銀行）（見司消債
      調卷第67頁）；另有非金融機構之台新資產管理股份有限
      公司陳報債權為40萬3876元（見司消債調卷第53頁）、勞
      動部勞工保險局陳報債權為1萬9150元（見司消債調卷第5
      8頁），依此聲請人負欠無擔保之債務總額為6678萬7988
      元（計算式：6636萬4962元＋40萬3876元＋1萬9150元），
      若以最大債權銀行國泰世華銀行所提供以本金加計部分利
      息2400萬元分180 期之優惠方案計算，每期還款金額至少
      為13萬3334元。
（三）關於聲請人之財產及收入：聲請人名下除新光人壽保單1
      份外，別無任何財產乙節，有全國財產稅總歸戶財產查詢
      清單在卷可憑（見司消債調卷第26頁）。雖聲請人自陳擔
      任保全，並兼職外送人員，每月薪資約2 萬7000元，並提
      出收入切結書擔保所述為真（見司消債調卷第27頁），惟
      依聲請人提出之109 年度綜合所得稅各類所得資料清單所
      示，該年度所得總和為41萬8405元，平均每月收入為3萬4
      867元（見司消債調卷第25 頁反面），故本院暫以3萬486
      7元列計其每月收入。
（四）關於聲請人每月必要支出：聲請人陳報其個人必要生活費
      用為2萬4107元云云（包括：伙食費6000元、居住配偶所
      有之房屋費用6100元、交通費1000元、醫療費1000元、勞
      保費1455元、健保費894元、教育費558元、水費300元、
      電費700元、電話費2197元、網路費300元、瓦斯費303元
      、商業保險費3300元）。其中商業保險費，因我國之勞健
      保支出已可滿足基本之社會保障需求，併同聲請人未說明
      必要性之教育費，難認屬必要支出；又聲請人已債台高築
      ，應當樽節支出，故電話費用應予酌減，佐以行政院衛生
      福利部所公告之110 年桃園市每人每月最低生活費用，每
      人每月為1 萬5281元之1.2 倍即1 萬8337元（參酌消債條
      例第64條之2 第1 項之規定），是以聲請人每月生存必支
      出費用認以1萬8337元為合理。
（五）結算：經核聲請人目前每月可處分所得為3萬4867元，扣
      除其必要支出1萬8337元，每月僅餘1萬6530元（計算式：
      3萬4867元－1萬8337元），顯無法負擔前開分180 期，每
      月13萬3334元清償之還款方案。是本院審酌聲請人之收入
      財產、勞力及生活費用支出等狀況，堪認其客觀上對於前
      開債務確有不能清償債務之虞情事，而有藉助清算制度調
      整其與債權人間之權利義務關係而重建其經濟生活之必要
      。
四、綜上所述，聲請人係消費者，已達不能清償債務之程度，經
    消費者債務清理調解不成立。此外，本件復查無消債條例第
    6 條第3 項、第8 條或第82條第2 項所定應駁回清算聲請之
    事由。從而，本件聲請應認與法有據，應予准許，並依同條
    例第16條第1 項規定，命司法事務官進行清算程序。
五、本院雖裁定准許開始清算程序，俾使聲請人得以重建經濟生
    活，惟本裁定不生免責效力，聲請人所負債務並非當然免除
    ，仍應由本院斟酌消債條例第132 條至第135 條等規定，決
    定是否准予免責，如本院最終未准聲請人免責，聲請人就其
    所負債務仍應負清償之責，附此敘明。　　　　　　　
中　　華　　民　　國　　111 　年　　5 　　月　　13　　日
                  民事第三庭  法  官  吳為平
上為正本係照原本作成。
本裁定不得抗告。
本裁定業於111年5月13日下午4時公告。
中　　華　　民　　國　　111 　年　　5 　　月　　13　　日
                              書記官  蘇玉玫 
附記：
本件業已裁定開始清算程序，債權人不論有無執行名義，非依清
算程序，不得行使其權利；債務人亦不得對有優先權以外之債權
人再為任何清償行為。